【裁判字號】    92,訴,2019
【裁判日期】    920910
【裁判案由】    違反臺灣地區與大陸地區人民關係條例等
【裁判全文】
臺灣高雄地方法院刑事判決                        九十二年度訴字第二一九號
    公  訴  人  臺灣高雄地方法院檢察署檢察官
    被      告  乙○○
                甲○○
                丙○○
右列被告等因違反臺灣地區與大陸地區人民關係條例等案件，經檢察官聲請以簡易判
決處刑（九十二年度偵字第八三０二、一０八六八號），本院認不宜以簡易判決處刑
，改依通常程序審理，判決如左：
    主  文
乙○○、甲○○共同連續違反不得使大陸地區人民非法進入臺灣地區之規定，各處有
期徒刑參月，如易科罰金，均以參佰元折算壹日，甲○○緩刑貳年。
丙○○共同連續行使明知為不實之事項，而使公務員登載於職務上所掌之公文書，足
以生損害於公眾，處有期徒刑參月，如易科罰金，以參佰元折算壹日，緩刑貳年。
    事  實
一乙○○、甲○○二人係兄弟關係，均明知不得使大陸地區人民非法進入臺灣地區，
  因大陸地區女子丙○○懷有乙○○之胎兒，依大陸地區之規定，未婚懷孕者需強制
  墮胎，而乙○○因案遭通緝，無法返臺辦理單身證明，致未能與丙○○辦理結婚手
  續，為保住丙○○腹中之胎兒，乃央求欠缺結婚真意之甲○○至大陸地區，欲藉假
  結婚之方式使丙○○取得甲○○之配偶身分再據以申請進入臺灣地區，甲○○則基
  於兄弟情誼而應允，乙○○、甲○○二人遂共同基於使大陸地區人民非法進入臺灣
  地區之概括犯意聯絡，並與丙○○共同基於明知為不實之事項而使公務員登載於職
  務上所載公文書及行使之概括犯意聯絡，由甲○○於民國九十年三月十六日在陝西
  省公證處完成與丙○○公證結婚之手續，而取得該公證處所核發之結婚公證書，嗣
  丙○○於同年五月十日產下一子後，即由甲○○於同年七月十日，持上開結婚公證
  書及財團法人海峽交流基金會發給之證明書等文書，至高雄市鼓山區戶政事務所填
  具結婚登記申請書、換領國民身分證登記申請書，申請辦理結婚之戶籍登記及甲○○身分證配偶欄之變更登記，致使不知情之該管公務員將此不實結婚事項登載於其
  職務上所掌之戶籍登記簿、戶口名簿及甲○○國民身分證等公文書上，足以生損害
  於戶政機關對結婚登記管理之正確性。甲○○再填具內容不實之大陸地區人民進入
  臺灣地區保證書，至高雄市政府警察局鼓山分局龍華派出所辦理對保，致該管公務
  員亦將上開不實結婚事項登載於上開保證書之簽註意見欄之公文書上，足生損害於
  警政機關對轄區居民管理之正確性，又填具大陸地區人民進入臺灣地區旅行證申請
  書，檢同高雄市鼓山戶政事務所依據上開不實記載發給之戶籍謄本及上開結婚公證
  書、財團法人海峽交流基金會發給之證明書及大陸地區人民進入臺灣地區保證書等
  資料，向內政部警政署入出境管理局（下稱入出境管理局）以配偶來臺探親為由，
  申請丙○○入境，致入出境管理局不知情之承辦公務員將上開不實結婚事項登載職
  務上掌管之關於大陸地區人民進入臺灣地區之登記資料上，並核發丙○○之大陸地
  區人民進入臺灣地區旅行證，丙○○因而於九十年八月二十三日以探親名義入境臺
  灣，並於通關時，將前揭不實旅行證出示供海關人員查驗，而持以行使，足生損害
  於入出境管理局對於入出境管理之正確性。嗣丙○○在臺許可停留期限屆至而出境
  離臺後，乙○○、甲○○、丙○○復承前犯意，委由不知情之吳何秀月即乙○○、
  甲○○之母，先後於九十一年一月十日及同年十二月九日，填具大陸地區人民進入
  臺灣地區保證書，至高雄市政府警察局鼓山分局龍華派出所辦理對保，致該管公務
  員將丙○○與吳何秀月係婆媳關係之不實事項登載於上開保證書之簽註意見欄之公
  文書上，足生損害於警政機關對轄區居民管理之正確性，再填具大陸地區人民進入
  臺灣地區旅行證申請書檢同前揭資料，向入出境管理局以配偶來臺探親為由，申請
  丙○○入境，致入出境管理局不知情之承辦公務員，將上開不實結婚事項登載職務
  上掌管之關於大陸地區人民進入臺灣地區之登記資料上，而核發丙○○之大陸地區
  人民進入臺灣地區旅行證，丙○○因而於九十一年三月二十九日及九十二年三月十
  六日以探親名義入境臺灣，並於通關時，將前揭不實旅行證出示供海關人員查驗，
  而持以行使，足生損害於入出境管理局對於入出境管理之正確性。嗣因乙○○為使
  其與丙○○所生之子在臺灣之戶籍得以申報其為父親，乙○○、甲○○、丙○○三
  人遂於九十二年四月四日，在犯罪未發覺前主動至臺灣高雄地方法院檢察署自首並
表示願意接受裁判，始查知上情。
二案經甲○○、乙○○、丙○○自首及臺灣高雄地方法院檢察署檢察官自動檢舉偵查
  後聲請簡易判決處刑。
    理  由
一右揭犯罪事實，業據被告甲○○、乙○○、丙○○三人於偵查及本院審理中均坦承
  不諱且互核一致，復有結婚公證書、財團法人海峽交流基金會證明書、結婚登記申
  請書、換領國民身份證申請書、戶籍謄本、戶口名簿、旅行證、委託吳何秀月申辦
  旅行證之委託書、入出境管理局旅客證件留存收據、出境登記表、入出境許可證等
  影本、入出境紀錄各一份、大陸地區人民進入臺灣地區旅行證申請書、大陸地區人
  民進入臺灣地區保證書等影本各三份附卷可稽，綜上足認被告三人前揭自白與事實
  相符，應堪採為論罪之依據。本案事證明確，被告三人犯行均堪認定。
二按臺灣地區與大陸地區人民關係條例十五條第一款規定，不得使大陸地區人民非法
  進入台灣地區，被告甲○○、乙○○以假結婚方式，讓大陸地區女子即被告丙○○
  得以探親名義入境臺灣，入境方式及手續形式上雖均合法，惟實質上形同以非法手
  段使大陸地區人民進入台灣，與前揭使大陸地區人民非法進入台灣地區規定相符。
  核被告甲○○、乙○○所為，均係犯臺灣地區及大陸地區人民關係條例第七十九第
  一項之違反不得使大陸地區人民非法進入臺灣地區之罪及刑法第二百十六條、第二
  百十四條之行使使公務員登載不實之公文書罪；被告丙○○所為則係犯刑法第二百
  十六條、第二百十四條之行使使公務員登載不實之公文書罪。被告甲○○、乙○○
  間，就使大陸地區人民非法進入臺灣地區犯行有犯意連絡及行為分擔，另被告甲○○、乙○○、丙○○三人間，就行使使公務員登載不實之公文書犯行亦有犯意聯絡
  及行為分擔，均為共同正犯。又被告三人委由不知情之吳何秀月填具大陸地區人民
  進入臺灣地區保證書，至高雄市政府警察局鼓山分局龍華派出所辦理對保，及填具
  大陸地區人民進入臺灣地區旅行證申請書，向入出境管理局以配偶來臺探親為由，
  申請被告丙○○入境部分，被告甲○○、乙○○係使大陸地區人民非法進入臺灣地
  區及行使使公務員登載不實之公文書等犯行之間接正犯，被告丙○○則係行使使公
  務員登載不實之公文書犯行之間接正犯。被告三人使公務員登載不實之低度行為，
  為行使之高度行為所吸收，均不另論罪。再被告乙○○、甲○○先後使大陸地區人
  民非法進入臺灣地區之犯行及被告三人先後行使使公務員登載不實之公文書之犯行
  ，均時間緊接、方法相同，犯罪構成要件亦相同，顯各係出於概括犯意所為，均應
  依連續犯之規定論以一罪，並加重其刑。被告甲○○、乙○○所犯前開二罪間，有
  方法結果之牽連關係，為牽連犯，均應從一重依臺灣地區與大陸地區人民關係第七
  十九條第一項之使大陸地區人民非法進入臺灣地區罪處斷。被告三人於犯罪未發覺
  前主動至臺灣高雄地方法院檢察署自首前揭犯行，並表示願意接受裁判，核與刑法
  第六十二條前段規定之自首要件相符，均依法應減輕其刑，並依法先加後減之。公
  訴人雖未就被告三人委由不知情之吳何秀月填具大陸地區人民進入臺灣地區保證書
  ，至高雄市政府警察局鼓山分局龍華派出所辦理對保，及填具大陸地區人民進入臺
  灣地區旅行證申請書，向入出境管理局以配偶來臺探親為由，申請被告丙○○入境
  部分之犯罪事實提起公訴，惟此部分與前揭論罪科刑之使大陸地區人民非法進入臺
  灣地區之犯行及行使使公務員登載不實之公文書之犯行間，分別有裁判上一罪關係
  ，為起訴效力所及，本院自應併予審理。爰審酌被告三人利用假結婚之方式，使被
  告丙○○非法入境臺灣，影響國家對於戶政及管理大陸人士來臺事務之正確性，對
  社會造成隱藏潛在之危險，惟念渠等犯罪動機非惡，及犯後自首犯行，態度良好等
  一切情狀，各量處如主文所示之刑，併均諭知易科罰金之折算標準。又被告甲○○
  、丙○○前未曾受有期徒刑以上刑之宣告，有被告二人之臺灣高等法院被告全國前
  案紀錄表各一份在卷足按，一時失慮，致罹刑章，經此偵、審程序，當知所警惕，
  信無再犯之虞，本院認所宣告之刑以暫不執行為適當，併均諭知緩刑二年，以啟自
  新。
三至公訴人以前揭事實欄所載事實，另認被告丙○○違反臺灣地區及大陸地區人民關
  係條例第十五條第一款規定，而犯有同法第七十九第一項之違反不得使大陸地區人
  民非法進入臺灣地區罪嫌部分，按左列行為不得為之：一使大陸地區人民非法進入
  臺灣地區；違反第十五條第一款規定者，處五年以下有期徒刑、拘役或科或併科新
  臺幣五十萬元以下罰金，臺灣地區與大陸地區人民關係條例第十五條第一款、第七
  十九條第一項規定分別定有明文。本件被告甲○○、乙○○係以假結婚之方式，使
  大陸地區女子即被告丙○○非法進入臺灣地區，則被告丙○○僅係前揭規定之犯罪
  客體，自無成立違反不得使大陸地區人民非法進入臺灣地區罪之餘地，惟公訴人認
  被告丙○○此部分罪嫌，與前揭論罪科刑之行使使公務員登載不實之公文書之犯行
間，有牽連犯之裁判上一罪關係，爰不另為無罪之諭知。
據上論斷，應依刑事訴訟法第四百五十二條、第二百九十九條第一項前段，臺灣地區
與大陸地區人民關係條例第七十九條第一項，刑法第十一條前段、第二十八條、第五
十六條、第二百十六條、第二百十四條、第五十五條、第六十二條前段、第四十一條
第一項、第七十四條第一款，罰金罰鍰提高標準條例第一條前段、第二條，判決如主
文。本案經檢察官葉芳秀到庭執行職務。
中      華      民      國    九十二    年      九      月      十      日
                                  臺灣高雄地方法院刑事庭
                                      審判長法  官 黃三友
                                            法  官 黃宗揚
                                            法  官 王雅苑
右正本證明與原本無異。
如不服本判決，應於判決送達後十日內，向本院提出上訴狀。
                                            書記官 黃琬婷
中      華      民      國    九十二    年      九      月      十      日
附錄法條：臺灣地區與大陸地區人民關係條例第十五條第一款、第七十九條第一項，
臺灣地區與大陸地區人民關係條例第十五條
左列行為不得為之：
一  使大陸地區人民非法進入臺灣地區。
二  招攬臺灣地區人民未經許可使之進入大陸地區。
三  使大陸地區人民在臺灣地區從事未經許可或與許可目的不符之活動。
四  僱用或留用大陸地區人民在臺灣地區從事未經許可或與許可範圍不符
    之工作。
五  居間介紹他人為前款之行為。
臺灣地區與大陸地區人民關係條例第七十九條
違反第十五條第一款規定者，處五年以下有期徒刑、拘役或科或併科新台
幣五十萬元以下罰金。
中華民國刑法第二百一十四條
 (使公務員登載不實罪)
明知為不實之事項，而使公務員登載於職務上所掌之公文書，足以生損害
於公眾或他人者，處三年以下有期徒刑、拘役或五百元以下罰金。
中華民國刑法第二百一十六條
 (行使偽造變造或登載不實之文書罪)
行使第二百十條至第二百十五條之文書者，依偽造、變造文書或登載不實
事項或使登載不實事項之規定處斷。


司法院資訊處製作；財團法人民間司法改革基金會備份。
